臺灣桃園地方法院民事判決　九十年度訴字第五五七號
　　原　　　告　　寅○○
　　　　　　　　　亥○○
　　　　　　　　　午　○
　　　　　　　　　辛○○
　　　　　　　　　庚○○
　　　　　　　　　子○○
　　　　　　　　　戌○○
　　　　　　　　　酉○○
　　　　　　　　　卯○○
　　　　　　　　　壬○○
　　　　　　　　　申○○
　　　　　　　　　未○○
　　被　　　告　　癸○○
　　　　　　　　　天○○
　　　　　　　　　丑○○
　　　　　　　　　丁○○○
　　　　　　　　　張添
　　　　　　　　　乙○○
　　　　　　　　　辰○○
　　　　　　　　　巳○○
　　　　　　　　　丙○○
　　　　　　　　　宙○○
　　　　　　　　　甲○○
　　　　　　　　　地○○
　　　　　　　　　戊○○○
　　　　　　　　　宇○○
　　　　　　　　　己○○○
　　　　　　　　　曹金福
右當事人間請求拆屋還地事件，本院判決如左：
    主　　文
被告癸○○應將坐落桃園縣楊梅鎮○○段陸陸捌之參參地號上，如附圖編號Ａ面積貳
肆點柒貳平方公尺之建築物拆除，將土地返還原告。
被告天○○應將坐落桃園縣楊梅鎮○○段陸陸捌之參貳地號上，如附圖編號Ｂ面積貳
參點貳柒平方公尺之建築物拆除，將土地返還原告。
被告丑○○應將坐落桃園縣楊梅鎮○○段陸陸捌之貳參地號上，如附圖編號Ｃ面積貳
參點壹壹平方公尺之建築物拆除，將土地返還原告。
被告丁○○○應將坐落桃園縣楊梅鎮○○段陸陸捌之貳貳地號上，如附圖編號Ｄ面積
貳伍點參參平方公尺之建築物拆除，將土地返還原告。
被告張添礽應將坐落桃園縣楊梅鎮○○段陸陸捌之貳拾地號上，如附圖編號Ｅ面積貳
柒點壹肆平方公尺之建築物拆除，將土地返還原告。
被告乙○○應將坐落桃園縣楊梅鎮○○段陸陸捌之拾玖地號上，如附圖編號Ｆ面積貳
柒點玖玖平方公尺之建築物拆除，將土地返還原告。
被告辰○○應將坐落桃園縣楊梅鎮○○段陸陸捌之拾捌地號上，如附圖編號Ｇ面積貳
柒點捌伍平方公尺之建築物拆除，將土地返還原告。
被告巳○○應將坐落桃園縣楊梅鎮○○段陸陸捌之拾柒地號上，如附圖編號Ｈ面積貳
柒點柒壹平方公尺之建築物拆除，將土地返還原告。
被告丙○○應將坐落桃園縣楊梅鎮○○段陸陸捌之拾陸地號上，如附圖編號Ｉ面積貳
柒點伍伍平方公尺之建築物拆除，將土地返還原告。
被告宙○○應將坐落桃園縣楊梅鎮○○段陸陸捌之拾伍地號上，如附圖編號Ｊ面積貳
柒點肆零平方公尺之建築物拆除，將土地返還原告。
被告甲○○應將坐落桃園縣楊梅鎮○○段陸陸捌之拾參地號上，如附圖編號Ｋ面積貳
柒點拾肆平方公尺之建築物拆除，將土地返還原告。
被告地○○應將坐落桃園縣楊梅鎮○○段陸陸捌之拾貳地號上，如附圖編號Ｌ面積貳
柒平方公尺之建築物拆除，將土地返還原告。
被告戊○○○應將坐落桃園縣楊梅鎮○○段陸陸捌之拾壹地號上，如附圖編號Ｍ面積
貳陸點捌壹平方公尺之建築物拆除，將土地返還原告。
被告宇○○應將坐落桃園縣楊梅鎮○○段陸陸捌之柒地號上，如附圖編號Ｎ面積拾捌
點玖肆平方公尺之建築物拆除，將土地返還原告。
被告己○○○、曹金福應將坐落桃園縣楊梅鎮○○段陸陸捌之貳地號上，如附圖編號
Ｏ面積肆伍點肆肆平方公尺之建築物拆除，將土地返還原告。
訴訟費用由被告共同負擔。
本判決第一項原告以新臺幣參萬參仟元、第二項以新台幣參萬壹仟元、第三項以新台
幣參萬壹仟元、第四項以新台幣參萬參仟元、第五項以新台幣參萬陸仟元、第六項以
新台幣參萬柒仟元、第七項以新台幣參萬柒仟元、第八項以新台幣參萬柒仟元、第九
項以新台幣參萬陸仟元、第十項以新台幣參萬陸仟元、第十一項以參萬陸仟元、第十
二項以參萬陸仟元、第十三項以參萬伍仟元、第十四項以貳萬伍仟元、第十五項以陸
萬壹仟元供擔保後，得假執行。但被告癸○○、天○○、丑○○、丁○○○、張添祁
、乙○○、辰○○、巳○○、丙○○、宙○○、甲○○、地○○、戊○○○、宇○○
、己○○○、曹金福如於假執行程序實施前，分別以新台幣玖萬陸仟肆佰零捌元、玖
萬零柒佰伍拾參元、玖萬零壹佰貳拾玖元、玖萬捌仟柒佰捌拾柒元、壹拾萬伍仟捌佰
肆拾陸元、壹拾萬玖仟壹佰陸拾壹元、壹拾萬捌仟陸佰壹拾伍元、壹拾萬捌仟零陸拾
玖元、壹拾萬柒仟肆佰肆拾伍元、壹拾萬陸仟捌佰陸拾元、壹拾萬伍仟捌佰肆拾陸元
、壹拾萬伍仟參佰元、壹拾萬肆仟伍佰伍拾玖元、柒萬參仟捌佰陸拾陸元、拾捌萬壹
仟柒佰陸拾元為原告預供擔保，得免為假執行。
    事    實
甲、原告方面：
壹、聲明：除供擔保之金額外，如主文所示。
貳、陳述：
一、按所有人對於無權占有或侵奪其所有物者，得請求返還之。對於妨害其所有權者
    ，得請求除去之。有妨害其所有權之虞者，得請求防止之。此於民法第七百六十
    七條定有明文。
二、被告癸○○部份：
  緣被告癸○○為桃園縣楊梅鎮○○段七０三地號土地及其上二一一建號之所有權
    人，原告等則為楊梅鎮○○段六六八之三三地號土地之所有權人。詎被告未取得
    原告等之同意，竟擅自在原告前揭土地上搭建鐵皮遮雨棚。經原告委請律師函請
    被告協商解決，被告亦置之不理。爰本於所有權訴請被告返還如訴之聲明所示之
    土地。
三、被告天○○部份：
  緣被告天○○為桃園縣楊梅鎮○○段七０四地號土地及其上二一０建號之所有權
    人，原告等則為楊梅鎮○○段六六八之三二地號土地之所有權人。詎被告未取得
    原告等之同意，竟擅自在原告前揭土地上搭建鐵皮遮雨棚。經原告委請律師函請
    被告協商解決，被告亦置之不理。爰本於所有權訴請被告返還如訴之聲明所示之
    土地。
四。被告丑○○部份：
  緣被告丑○○為楊梅鎮○○段七一三地號土地及其上二一二建號之所有權人，原
    告等則為楊梅鎮○○段六六八之二三地號土地之所有權人。詎被告未取得原告等
    之同意，竟擅自在原告前揭土地上搭建鐵皮遮雨棚。經原告委請律師函請被告協
    商解決，被告亦置之不理。爰本於所有權訴請被告返還如訴之聲明所示之土地。
五、被告丁○○○部份：
  緣被告丁○○○為楊梅鎮○○段六四九地號土地及其上一０七建號之所有權人，
    原告等則為楊梅鎮○○段六六八之二二地號土地之所有權人。詎被告未取得原告
    等之同意，竟擅自在原告前揭土地上搭建鐵皮遮雨棚。經原告委請律師函請被告
    協商解決，被告亦置之不理。爰本於所有權訴請被告返還如訴之聲明所示之土地
    。
六、被告張添  部份：
  緣被告張添  為楊梅鎮○○段六五一地號土地及其上五０建號之所有權人，原告
    等則為楊梅鎮○○段六六八之二０地號土地之所有權人。詎被告未取得原告等之
    同意，竟擅自在原告前揭土地上搭建鐵皮遮雨棚。經原告委請律師函請被告協商
    解決，被告亦置之不理。爰本於所有權訴請被告返還如訴之聲明所示之土地。
七、被告乙○○部份：
  緣被告乙○○為楊梅鎮○○段六五二地號土地及其上四九建號之所有權人，原告
    等則為楊梅鎮○○段六六八之十九地號土地之所有權人。詎被告未取得原告等之
    同意，竟擅自在原告前揭土地上搭建鐵皮遮雨棚。經原告委請律師函請被告協商
    解決，被告亦置之不理。爰本於所有權訴請被告返還如訴之聲明所示之土地。
八、被告辰○○部份：
  緣被告丑○○為楊梅鎮○○段七一三地號土地之所有權人，原告等則為楊梅鎮○○段六六八之十八地號土地之所有權人。詎被告未取得原告等之同意，竟擅自在
    原告前揭土地上搭建鐵皮遮雨棚。經原告委請律師函請被告協商解決，被告亦置
    之不理。爰本於所有權訴請被告返還如訴之聲明所示之土地。
九、被告巳○○部份：
    緣被告巳○○為楊梅鎮○○段六五四地號土地及其上四八建號之所有權人，原告
    等則為楊梅鎮○○段六六八之十七地號土地之所有權人。詎被告未取得原告等之
    同意竟擅自在原告前揭土地上搭建鐵皮遮雨棚，經原告委請律師函請被告協商解
    決。被告亦置之不理，爰本於所有權訴請被告返還如訴之聲明所示之土地。
十、被告丙○○部份：
    緣被告丙○○為楊梅鎮○○段六五五地號土地及其上四七建號之所有權人，原告
    等則為楊梅鎮○○段六六八之十六地號土地之所有權人。詎被告未取得原告等之
    同意竟擅自在原告前揭土地上搭建鐵皮遮雨棚，經原告委請律師函請被告協商
    解決。被告亦置之不理，爰本於所有權訴請被告返還如訴之聲明所示之土地。
十一、被告宙○○部份：
      緣被告宙○○為楊梅鎮○○段六五六地號土地及其上四六建號之所有權人，原
      告等則為楊梅鎮○○段六六八之十五地號土地之所有權人。詎被告未取得原告
      等之同意，竟擅自在原告前揭土地上搭建鐵皮遮雨棚。經原告委請律師函請被
      告協商解決被告亦置之不理，爰本於所有權訴請被告返還如訴之聲明所示之土
      地。
十二、被告甲○○部份：
      緣被告甲○○為楊梅鎮○○段六五八地號土地及其上四四建號之所有權人，原
      告等則為楊梅鎮○○段六六八之十三地號土地之所有權人。詎被告未取得原告
      等之同意，竟擅自在原告前揭土地上搭建鐵皮遮雨棚。經原告委請律師函請被
      告協商解決，被告亦置之不理。爰本於所有權訴請被告返還如訴之聲明所示之
      土地。
十三、被告地○○部份：
      緣被告地○○為楊梅鎮○○段六五九地號土地及其上四三建號之所有權人，原
      告等則為楊梅鎮○○段六六八之十二地號土地之所有權人。詎被告未取得原告
      等之同意，竟擅自在原告前揭土地上搭建鐵皮遮雨棚。經原告委請律師函請被
      告協商解決，被告亦置之不理。爰本於所有權訴請被告返還如訴之聲明所示之
      土地。
十四、被告戊○○○部份：
      緣被告戊○○○為楊梅鎮○○段六六○地號土地及其上四二建號之所有權人，
    原告等則為楊梅鎮○○段六六八之十一地號土地之所有權人。詎被告未取得原
      告等之同意，竟擅自在原告前揭土地上搭建鐵皮遮雨棚。經原告委請律師函請
      被告協商解決，被告亦置之不理。爰本於所有權訴請被告返還如訴之聲明所示
      之土地。
十五、被告宇○○部份：
      緣被告宇○○為楊梅鎮○○段六六四地號土地及其上八九建號之所有權人，原
      告等則為楊梅鎮○○段六六八之七地號土地之所有權人。詎被告未取得原告等
      之同意，竟擅自在原告前揭土地上搭建鐵皮遮雨棚。經原告委請律師函請被告
      協商解決，被告亦置之不理。爰本於所有權訴請被告返還如訴之聲明所示之土
      地。
十六、被告己○○○部份：
    緣被告己○○○為楊梅鎮○○段六三二地號土地及其上一八七建號之所有權人
      ，原告等則為楊梅鎮○○段六六八之二地號土地之所有權人。詎被告己○○○
      及曹金福未取得原告等之同意，竟擅自在原告前揭土地上搭建鐵皮遮雨棚。經
      原告委請律師函請被告協商解決，被告亦置之不理。爰本於所有權訴請被告返
      還如訴之聲明所示之土地。
參、證據：提出土地登記謄本為證物。
乙、被告方面：
壹、聲明：駁回原告之訴及假執行之聲請均駁回。如受不利判決，被告願供擔保，請
          宣告准予免為假執行。訴訟費用由原告負擔。
貳、陳述：
一、原告均係本集合社區興建時之地主，地主既係與建商合作興建，自應付消費者均
    有道路通行之保證義務，原告若仍能主張其所有權，所有之被告，豈非均將因其
    事後主張所有權而無法通行至道路。
二、原告之所有權既應受此限縮，其仍無限制主張所有權，並要被告拆除建物，顯有
    權利濫用之嫌。
丙、本院依職權前往現場履勘。
    理　　由
一、原告起訴主張：坐落桃園縣楊梅鎮○○段六六八之三三、三二、二三、二二、二
    ０、十九、十八、十七、十六、十五、十三、十二、十一、七、二等地號土地為
    渠等所共有，被告等無權占有如附圖Ａ、Ｂ、Ｃ、Ｄ、Ｅ、Ｆ、Ｇ、Ｈ、Ｉ、Ｊ
    、Ｋ、Ｌ、Ｍ、Ｎ、Ｏ所示之土地建築遮雨棚，顯有侵害原告之所有權，本於民
    法第七百六十七條之規定，訴請被告等拆除土地上之建築物，將土地返還原告。
二、被告癸○○等人則以：系爭土地確實為原告等所有，然當初渠等購買房子時，建
    商提供系爭土地供渠等通行，現今原告等主張所有權請求拆除建築物，顯有權利
    濫用之情形等語資為抗辯。
三、原告主張系爭第六六八之三三、三二、二三、二二、二０、十九、十八、十七、
    十六、十五、十三、十二、十一、七、二等地號土地為渠等所共有，被告等無權
    占有如附圖Ａ、Ｂ、Ｃ、Ｄ、Ｅ、Ｆ、Ｇ、Ｈ、Ｉ、Ｊ、Ｋ、Ｌ、Ｍ、Ｎ、Ｏ所
    示土地之事實，業據提出土地登記謄本為證，並經本院前往履勘並囑託地政機關
    測量明確，有桃園縣楊梅地政事務所土地複丈成果圖附卷可稽，被告等對於占有
    原告共有之系爭地號土地一節，復不爭執，應認為真實。
四、按所有人對於無權占有或侵奪其所有物者，得請求返還之，對於妨害其所有權者
    ，得請求除去之，民法第七百六十七條前段及中段定有明文。系爭土地而言，被
    告等人既無租賃權，亦無其他占有權源而占有原告等人所共有之土地，即屬無權
    占有，則原告等本於所有權之作用即民法第七百六十七條規定，請求被告將坐落
    於桃園縣楊梅鎮○○段六六八之三三、三二、二三、二二、二０、十九、十八、
    十七、十六、十五、十三、十二、十一、七、二等地號土地上，被告等無權占有
    如附圖Ａ、Ｂ、Ｃ、Ｄ、Ｅ、Ｆ、Ｇ、Ｈ、Ｉ、Ｊ、Ｋ、Ｌ、Ｍ、Ｎ、Ｏ所示面
    積之建築物拆除，將土地返還原告，自為法所許。至於被告等抗辯原告有權利濫
    用，系爭土地是建商提供供通行之用，系爭土地雖係被告通行所必須之土地，然
    被告等並無權搭蓋遮雨棚以供自己使用，既然被告等無任何權源占用系爭土地，
    則原告本於所有權請求被告等返還土地，並無任何濫用權利之情形，被告所辯不
    足採信。從而，原告本於所有權，請求被告等人拆除其占用原告土地上之建物，
    將土地返還原告，為有理由，應予准許。
五、本件為判決基礎之事證已臻明確，兩造其餘攻擊防禦方法，與判決結果無影響者
    ，無庸再予一一審究，附此敘明。
六、兩造陳明願供擔保，聲請宣告假執行或免為假執行，經核均無不符，爰分別酌定
    相當之擔保金額宣告之。
據上論結，本件原告之訴為有理由，依民事訴訟法第第八十五條第一項前段、第三百
九十條第二項、第三百九十二條，判決如主文。
中　　　華　　　民　　　國　　九十一　　年　　　三　　　月　　　二十二　日
                                        臺灣桃園地方法院民事第一庭
~B法　　　官　張益銘
右為正本係照原本作成
如對本判決上訴須於判決送達後二十日內向本院提出上訴狀
中　　　華　　　民　　　國　　九十一　　年　　　三　　　月　　　二十二　日
~B法院書記官　卓清和
